【裁判字號】    90,小上,31
【裁判日期】    900403
【裁判案由】    損害賠償
【裁判全文】
臺灣臺北地方法院民事裁定  九十年小上字第三一號
    上  訴  人  甲○○
    訴訟代理人  吳文鉅
    被 上 訴人  乙○○
右當事人間請求損害賠償事件，上訴人對於中華民國八十九年十月十二日本院簡易庭
八十九年度北小字第四二五號第一審小額民事判決提起上訴，本院裁定如左：
    主      文
上訴駁回。
第二審訴訟費用由上訴人負擔。
    理      由
一、按對於小額程序第一審裁判之上訴或抗告，非以其違背法令為理由，不得為之。
    上訴狀內應記載上訴理由，表明下列各款事項：一原判決所違背之法令及其具體
    內容，二依訴訟資料可認為原判決有違背法令之具體事實，民事訴訟法第四百三
    十六條之二十四第二項、第四百三十六條之二十五分別定有明文。又民事訴訟法
    第四百六十八條規定，判決不適用法規或適用不當者，為違背法令。而判決有同
    法第四百六十九條所列第一款至第五款情形之一者，為當然違背法令，此依同法
    第四百三十六條之三十二第二項之規定，上開條文於小額事件之上訴程序準用之
    ，又四百三十六條之三十二第二項僅有準用同法第四百六十九條第依款至第五款
    規定，若當事人係主張該條第六款之判決不備理由或理由矛盾者，其上訴為不合
    法。是當事人提起上訴，如依民事訴訟法第四百六十八條規定，以原審判決有不
    適用法規或適用法規不當為理由時，其上訴狀或理由書應有具體之指摘，並揭示
    該法規之條項或其內容。若係成文法以外之法則，應揭示該法則之旨趣。倘為司
    法院解釋、或最高法院之判例，則應揭示該判解之字號或其內容。如依民事訴訟
    法第四百六十九條所列第一款至第五款之情形為理由時，其上訴狀或理由書，應
    揭示合於該條款之事實。上訴狀或理由書如未依此項方法表明，或其所表明者，
    顯與上開法條規定之情形不相合時，即難認為已對原審判決之違背法令有具體之
    指摘，其上訴自難認為合法。
二、本件上訴人對原審判決提起上訴，其上訴理由略以：被上訴人於原審調解及言詞
    辯論時，均自認係伊所駕之車撞到上訴人之右側車身，原審判決卻自行認定「‧
    ‧‧惟被告並未暫停，仍以時速三十公里之速度行駛，致撞到原告之車而使原告
    車頭內凹受損，被告有肇事原因‧‧‧」，依最高法院二十六年上字第八○五號
    判例「當事人於訴訟上所為之自認，於辯論主義所行之範圍內有拘束法院之效力
    ，法院自應認當事人自認之事實為真，以之為裁判之基礎。」，原審並未以被上
    訴人自認之事實，憑為裁判之基礎，已違反前開判例，要屬違背法令；再者，原
    審判決一方面認定「致撞到原告之車而使原告車頭內凹受損」，另一方面卻又認
    定「‧‧‧與原告之車相撞」，原審判決亦有理由矛盾之違法；又上訴人於原審
    曾主張「道路交通管理處罰條例第四十五條第九款及道路交通安全規則第一百零
    二條第一項第二款規定『左方車應讓右方車先行』，惟其規定是否應以右方車業
    已先行進入交岔路口，客觀上為左方車行車視線所能見及為限，始有左方車應讓
    右方車先行之問題。」及「原告係以Ｂ車車頭撞到被告Ａ車之右側車身，以致其
    Ｂ車車頭部分受損，並非因被告有何『加害行為』而受損，自不得要求被告賠償
    」等攻擊防禦方法。惟原審判決未於理由欄就前述被上訴人所主張之攻擊防禦方
    法為審酌，參照最高法院二十九年上字第八四二號判例意旨「法院為原告敗訴之
    判決，而其關於攻擊防禦方法之意見有未記載於判決理由項下者，即為同法第四
    百六十六條第六款（現為第四百六十九條第六款）所謂判決不備理由」，原審判
    決顯有判決不備理由之違法等語。
三、經查，本件事故之發生係因上訴人為左方車，行至台北市○○街七十一巷及二十
    一巷口之無號誌或號誌故障而無交通警察指揮之未劃分幹、支線或同為幹線道或
    支線道，未暫停或減速慢行作隨時停車之準備，仍以三十公里之時速行駛，致煞
    車不及撞及亦未減速慢行而以時速二十公里之速度行經該處之被上訴人所駕右方
    轉彎車右側車身等情，已經原審於小額民事判決書理由要領內載明清楚。可知兩
    車相撞所在：係被上訴人之前車頭及上訴人之右側車身無疑。至上訴人雖主張原
    審未依被上訴人於原審自認之「當時都在七十一巷，對方在我左手邊，反方向，
    我是右方車，對方車速很快，我撞到他右側車身，我整個車頭損壞」等情而為裁
    判之依據，以及原審判決書就兩造所駕汽車相撞之描述，曾有「致撞到原告（即
    被上訴人，下同）之車」、「致撞到原告之車而使原告車頭內凹受損」與「與原
    告之車相撞」等不同語句，暨認定上訴人可用右側車身撞凹被上訴人之車頭，已
    有違背法令、理由矛盾或違反經驗法則之違法，然查原審判決認定本件事故發生
    之經過暨兩造過失所在已如上述，則其斟酌之重點乃在雙方是否有無違反道路交
    通安全規則第一百零二條第一項第二款、第九十三條第一項第三款之問題，並非
    繫於系爭車禍事故係因何人之車輛撞及何人之車輛所致，是其就本件損害賠償事
    件之事實說明已甚清楚，因此原審判決書縱就兩車相撞經過之描述語句稍有齟齬
    ，亦不得即指原審判決有何違背法令或理由矛盾、違反經驗法則可言。至被上訴
    人上開陳述之內容，亦無非就本件車禍事件發生經過之敘述，惟核諸前開說明，
    既非原審判斷本件兩造過失責任成立與否及其比例之斟酌所在，則縱經原審載之
    於判決書內，亦不得指為有何判決違背法令之違失可言。再核其上訴狀所載，上
    訴人既僅就原審判決就被上訴人有無與有過失等事實之認定加以指摘，並未具體
    指出原審認定事實有何種違反法令之情事如前述及，自難謂上訴人業已合法表明
    「原判決有違背法令」之上訴理由。再上訴人雖又爭執原審判決理由未就其所主
    張所謂道路交通管理處罰條例第四十五條第九款及道路交通安全規則第一百零二
    條第一項第二款所稱「左方車應讓右方車先行」之說詞以及「原告（即被上訴人
    ，下同）係以Ｂ車車頭撞到被告（即上訴人，下同）Ａ車之右側車身，以致其Ｂ
    車車頭部分受損，並非因被告有何加害行為而受損，自不得要求被告賠償」等主
    張詳為說明，有判決不備理由之違法云云，但核其前開指摘事由，均不過指責原
    審對於道路交通管理處罰條例第四十五條第九款及道路交通安全規則第一百零二
    條第一項第二款之解釋及就原審取捨證據認定事實任加指摘，亦未具體指出原判
    決違背法令之具體事實。揆諸前揭說明，自不得謂已合法表明上訴理由，其上訴
    不合程式，顯難認為合法，自應由二審法院以裁定駁回之。至上訴人其餘之主張
    ，諸如要求本院斟酌（一）Ｄ車、Ｅ車之併排停車，既已影響Ａ、Ｂ車之行車視
    線，則在未確定Ａ車（左方車）業已見及Ｂ車（右方車）之情形下，可否認定Ａ
    車未讓右方車（Ｂ車）先行？（二）關於「左方車不讓右方車先行」之規定，是
    否應以右方車業已先行進入交岔路口，始有其適用？（三）左方車如已越過交岔
    路口中心處時，是否應倒車讓右方車先行？等問題，既係於第二審始行提出之新
    攻擊、防禦方法，依民事訴訟法第四百三十六條之二十八之規定，本已無從作為
    本院斟酌之依據，甚至核其陳述亦均多假設性問題，更無從作為本院判斷之佐證
    ，附此說明。
四、結論：本件上訴為不合法，依民事訴訟法第四百三十六條之三十二第二項、第四
    百四十四條第一項、第九十五條、第七十八條，裁定如主文。
中      華      民      國    九十      年      四      月    三        日
                                民事民一庭審判長法官  邱新福
                                                法官  許純芳
                                                法官  蕭胤瑮
右為正本係照原本作成
不得抗告
中      華      民      國    九十      年      四      月    三        日
                                              書記官  方美雲


司法院資訊處製作；財團法人民間司法改革基金會備份。
